臺灣花蓮地方法院刑事判決　　　　　　　100年度易字第318號
公　訴　人　臺灣花蓮地方法院檢察署檢察官
被　　　告　潘劍榮
上列被告因竊盜等案件，經檢察官提起公訴（100年度偵字第350
0 號），被告於準備程序進行中，就被訴事實為有罪之陳述，本
院乃裁定改依簡式審判程序審理，並判決如下：
    主  文
潘劍榮犯森林法第五十條之竊取森林副產物罪，處有期徒刑陸月
，如易科罰金，以新臺幣壹仟元折算壹日。緩刑貳年，並應接受
貳拾小時之法治教育，緩刑期間付保護管束。扣案之剉刀參支、
鐮刀壹把、銀色手電筒壹支均沒收。
    事  實
一、潘劍榮意圖為自己不法之所有，基於竊盜之犯意，於民國10
    0年7月26日凌晨6 時許，至花蓮縣卓溪鄉秀姑巒事業區第56
    國有林班地，持其所有客觀上對人之身體、生命具有危險性
    足供兇器使用之剉刀3支、鎌刀1把，另以銀色手電筒 1支為
    照明工具，竊得國有森林副產物牛樟芝（濕重約92公克）。
    嗣於同日下午 2時15分許，在花蓮縣卓溪鄉○○村○○○○
    ○道路 1.5公里處，經警查獲，並扣得剉刀3支、鎌刀1把、
    銀色手電筒1支及牛樟芝（濕重約92公克）。
二、案經花蓮縣警察局玉里分局報告臺灣花蓮地方法院檢察署檢
    察官偵查起訴。
    理  由
壹、程序事項：
    被告潘劍榮所犯非死刑、無期徒刑、最輕本刑為 3年以上有
    期徒刑之罪，或高等法院管轄第一審之案件，被告於本院準
    備程序中，就被訴事實為有罪之陳述，經告以簡式審判程序
    之旨，並聽取檢察官、被告之意見後，本院業已依刑事訴訟
    法第 273條之1第1項之規定，裁定進行簡式審判程序，是本
    案之證據調查，依刑事訴訟法第273條之2規定，不受同法第
    159條第1項、第161條之2、第161條之3、第163條之1及第16
    4條至第170條規定之限制，合先敘明。
貳、實體事項：
一、上揭事實，業據被告於警詢時、偵查中及本院準備程序及審
    理中迭承不諱，核與證人即林務局花蓮林區管理處玉里工作
    站人員余志剛於警詢時證述之情節相符，並有贓物保管條、
    森林被害告訴書、山價價格查定書、位置示意圖、現場照片
    附卷可稽，且有剉刀 3支、鎌刀1把、銀色手電筒1支扣案可
    佐。足認被告之自白與事實相符，應堪採信。本案事證明確
    ，被告犯行洵堪認定，應依法論科。
二、按所謂「副產物」，指樹皮、樹脂、種實、落枝、樹葉、灌
    藤、竹筍、草類、菌類及其他主產物以外之林產物，國有林
    林產物處分規則第3條第2款著有明文。本案遭被告盜採之牛
    樟芝係屬菌類，自屬森林法所稱之副產物無訛。復按刑法第
    321條第1項第3 款之攜帶兇器竊盜罪，係以行為人攜帶兇器
    竊盜為其加重條件，此所謂兇器，其種類並無限制，凡客觀
    上足對人之生命、身體、安全構成威脅，具有危險性之兇器
    均屬之，且祇須行竊時攜帶此種具有危險性之兇器為已足，
    並不以攜帶之初有行兇之意圖為必要（最高法院79年臺上字
    第5253號判例意旨參照）。本案扣得之剉刀3支、鎌刀1把，
    均係金屬材質，尖端銳利，若持以揮擋擊刺，均足對人之生
    命、身體構成威脅，實具有危險性，自屬兇器無訛。是核被
    告所為，係犯森林法第50條之竊取森林副產物罪，應依刑法
    第321條第1項第3款之攜帶兇器竊盜罪處斷。
三、爰審酌被告無前案紀錄（見臺灣高等法院被告前案紀錄表）
    ，素行尚佳，時值壯年，然攜帶上開工具擅自進入國有林班
    地竊取牛樟芝，觀念實有偏差，惟其始終坦承犯行，態度良
    好，竊得之牛樟芝數量非鉅，且得手後旋遭查獲而交付保管
    ，是其犯罪所生之危害及所得之利益均有限，兼衡其動機、
    目的、智識程度、生活狀況等一切情狀，量處如主文所示之
    刑，並諭知易科罰金之折算標準，以示懲儆。
四、查被告前未曾受有期徒刑以上刑之宣告，有臺灣高等法院被
    告前案紀錄表在卷可參，因一時失慮，偶罹刑典，事後已坦
    承犯行，頗具悔意，信經此偵審程序及刑之宣告後，應知警
    惕而無再犯之虞，本院認以暫不執行其刑為當，爰依刑法第
    74條第1項第1款規定，予以宣告緩刑2年，並依同條第2項第
    8 款規定，命被告接受20小時之法治教育課程，以促其能深
    切自省，且依刑法第93條第1項第2款規定，宣告於緩刑期間
    內付保護管束，以觀後效。
五、扣案之剉刀 3支、鎌刀1把、銀色手電筒1支，均為被告所有
    ，供其實施本案犯行所用之物，業具被告供承在卷，爰依刑
    法第38條第1項第2 款規定宣告沒收之。至鏡子2面及黑色手
    電筒 1支，並無證據證明為本案犯罪所用之物，爰均不為沒
    收之諭知，附此敘明。
據上論斷，應依刑事訴訟法第 273條之1第1項、第299條第1項前
段，森林法第50條，刑法第11條前段、第321條第1項第3款、第4
1條第1項前段、第74條第1項第1款、第2項第8款、第93條第1 項
第2款、第38條第1項第2款，判決如主文。
本案經檢察官張立中到庭執行職務。
中    華    民    國   100    年    9     月    16    日
                  刑事第四庭    法  官  曹庭毓
以上正本證明與原本無異。
如不服本判決應於收受送達後10日內向本院提出上訴書狀，並應
敘述具體理由。其未敘述上訴理由者，應於上訴期間屆滿後20日
內向本院補提理由書(均須按他造當事人之人數附繕本)「切勿逕
送上級法院」。告訴人或被害人如對於本判決不服者，應具備理
由請求檢察官上訴，其上訴期間之計算係以檢察官收受判決正本
之日期為準。
中    華    民    國   100    年    9     月    16    日
                                書記官
附錄本判決論罪之法律條文：
森林法第50條
竊取森林主、副產物，收受、搬運、寄藏、收買贓物或為牙保者
，依刑法規定處斷。
刑法第321條
犯竊盜罪而有下列情形之一者，處6月以上、5年以下有期徒刑，
得併科新臺幣10萬元以下罰金：
一、侵入住宅或有人居住之建築物、船艦或隱匿其內而犯之者。
二、毀越門扇、牆垣或其他安全設備而犯之者。
三、攜帶兇器而犯之者。
四、結夥三人以上而犯之者。
五、乘火災、水災或其他災害之際而犯之者。
六、在車站、埠頭、航空站或其他供水、陸、空公眾運輸之舟、
    車、航空機內而犯之者。
前項之未遂犯罰之。